【裁判字號】    88,上訴,3955
【裁判日期】    890126
【裁判案由】    毒品危害防制條例
【裁判全文】
臺灣高等法院刑事判決                          八十八年度上訴字第三九五五號
    上  訴  人  臺灣板橋地方法院檢察署檢察官
    上  訴  人  乙○○
    即  被  告
   輔  佐  人   丙○○
   指定辯護人   戊○○
右上訴人因被告違反毒品危害防制條例案件，不服臺灣板橋地方法院八十八年度重訴
字第十二號，中華民國八十八年八月十二日第一審判決（起訴案號：臺灣板橋地方法
院檢察署八十八年度偵字第八二四二號）提起上訴，本院判決如左：
    主  文
原判決撤銷。
乙○○意圖販賣而持有第一級毒品，累犯，處有期徒刑拾貳年。
扣案之毒品海洛因壹大包裝（半塊海洛因磚）、伍中包、捌小包（總毛重參參肆點貳
壹公克、淨重參參捌點貳捌公克、純度百分之柒拾陸點捌陸、純淨重貳伍玖點捌公克
）均沒收並銷燬之，塑膠袋捌拾肆個（大塑膠袋伍個、小塑膠袋柒拾玖個）均沒收。
    事  實
壹、乙○○曾於民國（下同）八十四年六月二十日因違反麻醉藥品管理條例案件，經
    臺灣臺北地方法院以八十四年訴字第一一七七號判處有期徒刑八月確定，甫於八
    十四年十二月二十日執行完畢，猶不知警惕，其有煙毒前科，明知海洛因第一級
    毒品，除多次在台北縣永和市○○路五八八號八樓租屋處及中和市○○街三十八
    巷八號四樓住處，施用第一級毒品海洛因及第二級毒品安非他命外（施用部分，
    另行審理），於八十八年三月中旬獲知不詳姓名年籍之成年男子「小高」有大量
    海洛因可出售，相約於八十八年三月三十日下午五時三十分許，在台北市○○路
    三德大飯店前以新台幣（下同）五十萬元向「小高」購入第一級毒品海洛因一大
    包後，因數量甚多超逾其個人短期之吸施用量，除取部分自己非法施用外，於購
    入後另起意伺機出售圖利，並予以分裝成一大包裝（半磈海洛因磚）、五中包、
    八小包（總毛重三三四點二一公克、淨重三三八點二八公克、純度百分之七十六
    點八六、純淨重二五九點八公克），嗣為警於八十八年三月三十一日（起訴書誤
    載為二十一日）二十一時許，在台北縣永和市○○路五八八號八樓之十三當場查
    獲，並扣得海洛因共十四包、安非他命二瓶、大麻一小包及十五萬二千二百元。
    並循線至台北縣中和市○○路五巷十五號四樓乙○○租屋處，查獲乙○○意圖販
    賣持有毒品海洛因所用之大塑膠袋五個、小塑膠袋七十九個。
貳、案經臺北市政府警察局報請臺灣板橋地方法院檢察署檢察官偵查起訴。
    理  由
壹、訊據上訴人即被告乙○○固供承有於前揭時地購入第一級毒品海洛因及於前揭時
    地為警查獲前毒品等情，惟矢口否認有何販賣第一級毒品海洛因犯行，辯稱：「
    被查扣之毒品乃係供已所吸毒之用，小塑膠袋是供攜帶方便用，是以五十萬元向
    『小高』購入，尚欠二十五萬元」云云。
貳、經查：
一、扣案第一級毒品海洛因係被告以五十萬元購入等情，業據被告警訊、偵察中供承
    在卷（見偵查卷第十一頁背面、第四十五頁），則被告於八十八年三月三十日一
    次以五十萬元購入前揭大量第一級毒品海洛因已堪認定。雖被告嗣原審訊問時改
    稱：「伊與『小高』聯絡時，伊說買二十五萬元，他說有五十萬元之貨，叫伊帶
    回去，他說他會再來拿；『小高』叫伊不要動有磚的部分（指扣案之一大包海洛
    因磚半塊），翌日再向被告取走」等語；則依被告所辯，被告既未購買該海洛因
    磚半塊、且翌日「小高」即將取走，則又何需由被告代為保管，是被告所稱顯與
    常情不符，其所辯顯欲減縮所購得海洛因之量，以為卸責。參之被告於八十八年
    七月二十六日經法務部調查局以問卷法、再測法就被告供稱「扣案之毒品尚未出
    售」、「以二十萬五元購入扣案之毒品」、「扣案之毒品其買進時即為散裝」，
    經測試結果均呈情緒波動之反應，應係說謊，亦有法務部調查局八十八年七月二
    十六日（八八）陸（三）字第八八０五一四一九號鑑定通知書乙紙附卷，足證被
    告係以五十萬元購入扣案之所有第一級毒品海洛因三三四點二一公克。
二、觀之被告之玉山銀行帳戶資金往來資料，被告分別於八十八年三月二十九日領取
    十萬元、三月三十日領取九萬元、三十萬元，合計二日內共領取約五十萬元，有
    玉山銀行以八十八年五月二十七日以玉營（存）字第八００三七八號函檢送之被
    告帳號之資金往來資料在卷可考。且被告供承於八十八年三月六日、三月二十九
    日各提領十萬元、三月三十日提了約四十萬元（合計五十九萬元）目的在購買海
    洛因（見原審八十八年七月一日訊問筆錄）；原審勘驗向玉山商業銀行（下稱玉
    山銀行）雙和分行調得之八十八年三月三十日之提款錄影帶，自八十八年三月二
    十九日下午四時二十三分五十八秒起至同日下午四時二十九分零四秒止，有被告
    多次提領現金之畫面，有原審八十八年五月六日之勘驗筆錄在卷可稽，且為被告
    供承該提款者即是伊，可證被告所辯其在玉山銀行存款有十萬元遭盜領乃不可採
    。再被告之母俞黃培民並證稱：「被告於被抓前一天給伊二千元、告並未說要給
    伊錢、伊是軍眷在三軍總醫看開刀不用錢，是要在三軍總醫院開刀，以前在三軍
    總醫院開刀自行付款五、六萬日元，這次開刀是小型不像上次那樣、錢是從被告
    處扣到」（見原審八十八年四月二十九日訊問筆錄），則查扣被告所有之十五萬
    多元，果被告係欲交付其母，則何以相處多時，仍未交付，且未告知其母。是被
    告此部分所辯，即難以採。足證被告於前後二日所領取之四十九萬元乃供購入本
    案前揭扣案之三三四點二一公克之第一級毒品海洛因。
三、再被告之姐丙○○從未向中國國際商業銀行（下稱中國國際商行）、玉山銀行言
    及何時還款、且該銀行無法與之聯繫等情，已據證人即各該銀行職員吳明憲、張
    家毓證述在卷（見原審八十八年五月十八日訊問筆錄），並分別提出信用卡催收
    款項帳卡等資在卷可憑；且玉山銀行第一次與被告之姐丙○○聯繫係於八十八年
    四月九日，之前並無聯繫過等情；丙○○並於八十八年三月底四月初以電話向玉
    山銀行洽詢被告之八十八年一月至二月間之資金往來資料並偽稱被告人刻在國外
    等情，亦經聯合財信管理顧問公司職員陳松林、玉山銀行營業部人員高雅蘋證述
    在卷（見原審八十八年五月二日訊問筆錄）。是被告之姐丙○○稱其所交付十萬
    元予被告，請被告代為清償信用卡公司、因信用卡公司言要一次清償始可云云，
    應屬迴護之詞，尚無可採。被告多次否認於八十八年三月三十日持有約五十萬元
    之金錢，無非欲稱僅購買二十五萬元之第一級毒品而非五十萬元之大量毒品，此
    部分其所辯自不可採。
四、上開毒品經送法務部調查局檢驗結果，認送驗白粉係海洛因，淨重三三八點二八
    公克（包裝重十六點四四公克），純度百分之七十六點八，純質淨重二五九點八
    ０公克，有該局檢驗通知書附卷可稽。本案查獲之第一級毒品海洛因合併重與一
    般常見之海洛因磚重量約在三四０至三五０間之差距容許極為接近等情，亦經原
    審向法務部調查局函查明確，有該局之八十八年五月十七日（八八）陸八八０三
    二四八一號函在卷可憑。顯見被告購入前揭第一級毒品海洛因時，應係一整塊第
    一級毒品海洛因。
五、查獲之大、小塑膠袋共八十四個，被告倘係為本人施用用何需前開數量之塑膠袋
    ，是其販入毒品後，起意販賣得利至為明顯。被告所辯查扣塑膠袋之台北縣中和
    市○○路五巷十五號四樓係案外人「小三」所有、塑膠袋是「小三」所有，惟訊
    之被告對「小山」者之姓名年籍則無法提供，則究有無其人已非無疑。況被告為
    警查獲後，並偕警至前揭中和市○○路五巷十五號四樓處所查獲塑膠袋等物，則
    果如其所辯該處是「小山」居處，則其如何得以偕警進入該處，況被告於本院訊
    問時，改稱安非他命亦是向「小高」購買海洛因時，順便賣給伊安非他命；於八
    十八年四月二十九日經原審命警帶同被告至前揭處所搜索時，則因被告之姐將該
    處退租、且鑰匙已交回房東、衣物均已拿回家中一事，亦據被告於警訊中供承明
    確（見該日調查筆錄），益證本案扣得之塑膠袋為被告所有，是其所辯委無足採
    。
六、被告雖自八十三年間起即有非法施用毒品海洛因被判處有期徒刑之前案記錄（見
    卷附臺灣高等法院檢察署刑案紀錄簡覆表），且自承係供自己分法施用而購入海
    洛因，然查被告自八十四年八月二十一日起在監執行，於八十六年五月十六日假
    釋，八十八年十一月九日再因藥事法案件入監執行，是其經濟能力顯因入監而非
    佳，雖其稱毒癮已深，０‧四公克不夠其一針，且經勘驗其身上確有殘存注射痕
    跡（見本院卷第六四頁與相片），然經函查被告被查獲後羈押之臺北看守所與臺
    灣臺北監獄（分別附設毒品觀察勒戒處所、戒治所），據該所與監查覆之被告入
    所病歷，並無被告吸毒成癮之記事，有該所與監之函在卷可查（本院卷第八七頁
    、第一０六頁），是被告聲請同被羈押之證人己○○證述被告入所很難過之情，
    亦無足為被告有利事證。再依卷附法務部調查局八十三年八月三日發技(一)字第
    一三一０號函影本所示：「人體若以海洛因摻於香煙內吸食代替注射，且已有癮
    ，以較寬之標準衡量，每日消耗量，亦不應超過０‧四公克」，若以較有利被告
    方式認定，即以每日０‧四公克計算，被告被查獲之海洛因，淨重二五九點八公
    克，縱使每日施用，足可供約六百四十九日即約一年九月之需，縱以被告於警訊
    自陳之一天需一錢，查獲量可供其使用三個月之久（偵查卷第十二頁），亦因持
    有大量毒品易被查獲與法院審理非法施用毒品海洛因之已知經驗中，僅持有少量
    之常態不合。況經分函以下機關：(一)、臺北市立療養院，有報告死者血中濃度每
    公升０點０六至０點九毫克（本院卷第一六０頁）。(二)、內政部警政署刑事警察
    局，海洛因致死量約０點二公克，慢性中毒者，耐藥力可達二點八公克（本院卷
    第一六一頁）。(三)、三軍總醫院，正常人嗎啡之致死量，靜脈注射約五十至六十
    毫克（本院卷第一六七頁）。(四)、法務部法醫研究所，正常人海洛因之致死量，
    靜脈注射約五至二十毫克，濫用者在治療計畫中每天施打劑量在四００豪克至六
    三０毫克之間（本院卷第一七八頁）。(五)、榮民總醫院，可承受之海洛因最高劑
    量對首次施用靜脈者，約為每四小時二點五毫克（本院卷第二０八頁）。(六)、長
    庚醫院，二十毫克以上即可能致命（本院卷第二０七頁），就最寬鬆有利被告之
    每日二點八公克計算，亦足供被告三個多月使用，則被告一次購入如此鉅量，其
    購入時雖以供己吸用之意，然被告入監已久經濟狀況不佳，復無工作（偵查卷第
    十頁反面）以維生計，且其一次購入大量毒品海洛因，並有查扣之大量塑膠袋，
    足徵其嗣後應有另圖分裝販賣之意思。
七、被告雖於台北縣中和市○○路五巷十五號四樓其租屋處，查獲之大塑膠袋五個、
    小塑膠袋七十九個非其所有，然查被告已於警訊中坦承係裝毒品所用（偵查卷第
    十一頁），且係被告陳述為其租住處，並帶同警方往查（見扣押證明筆錄，偵查
    卷第八頁），是其嗣後稱非其所有而為向其租住之甲○○所有，已與再前所稱之
    為「小三」所有不符，再甲○○亦證稱其僅去看並未住（本院卷第二一二頁），
    是被告所辯，尚難信採。
八、綜上，被告雖係吸用之意購入毒品海洛因，但因數量已超逾其正常吸用量，其應
    有一次便宜方便吸用購入後，再萌意圖販賣之意思甚明，其犯罪事證已明，所辯
    僅為自己吸用持有被查獲大量海洛因等詞，屬推諉之詞而不可採，其犯行洵堪認
    定。
參、按販賣毒品罪，係行為人明知其為毒品，意圖販賣營利，而將毒品購入或賣出，
    有一於此，不必二者兼備，其犯罪即為完成，此雖有最高法院二十五年非字第一
    二三號判例意旨可稽，然查本件並無任何證據足以證明被告於販入前開第一級毒
    品時，即係為販賣，是被告縱有購入前開第一級毒品，自仍難認被告係以販賣毒
    品之意而購入，而依被告之施用毒品前案記錄可知被告應係以為自己非法施用毒
    品之意而購入以上第一級毒品之後，另起意犯賣圖利，按海洛因係毒品危害防制
    條例第二條第一項第一款所列之第一級毒品，核被告乙○○為自己施用購入海洛
    因後再意圖營利販賣而持有海洛因之行為，係犯毒品危害防制條例第五條第一項
    之意圖販賣而持有第一級毒品罪。被告持有第一級毒品海洛因之低度行為，為販
    賣之高度行為所吸收，不另論罪。被告乙○○曾於八十四年六月二十日因違反麻
    醉藥品管理條例案件，經臺灣臺北地方法院以八十四年訴字第一一七七號判處有
    期徒刑八月確定，於八十四年十二月二十日執行完畢，有臺灣高等法院檢察署刑
    案紀錄簡覆表在卷可稽，其於刑之執行完畢後，五年內再犯有期徒刑之上開罪名
    ，是為累犯，應依法加重其刑。
肆、原審予以論罪科刑固非無見，惟查：(一)、被告所犯非毒品危害防制條例第四條第
    一項之販賣第一級毒品罪。(二)、原判決主文諭知被告乙○○褫奪公權十年，惟原
    判決理由竟宣告褫奪公權終身，所載理由矛盾，判決違背法令，均有未洽，檢察
    察官以前開(二)之事由提起上訴，應屬有據，至被告上訴否認販賣毒品，指摘原判
    決不當雖無理由，惟原判決既有可議，自應將原判決予以撤銷改判。爰審酌被告
    之素行資料，犯罪之動機、目的、手段、所生危害（查獲之毒品為總毛重三三四
    點二一公克）及被告犯罪後態度等一切情狀，量處如主文所示之刑。
伍、扣案海洛因一大包裝（半磈海洛因磚）、五中包、八小包（總毛重三三四點二一
    公克、淨重三三八點二八公克、純度百分之七十六點八六、純淨重二五九點八公
    克）依毒品危害防制條例第十八條第一項規定宣告沒收並銷燬之，而扣案之大塑
    膠袋五個、小塑膠袋七十九個係被告供販入後意圖販出毒品犯罪所用之物，依同
    條例第十九條第一項規定宣告沒收，另扣案之安非他命二瓶、大麻一小包雖係違
    禁物，惟被告應於被告非法施用第一級、第二級毒品之案件中處理，爰不於本案
    中宣告沒收。至扣案之十五萬二千二百五十元，業據被告乙○○否認係販賣海洛
    因所得，辯稱係支付勒戒毒癮花費七萬五千元、給伊母親五萬元、租屋費用三萬
    元後所剩下的等語，且依本件犯罪事實尚乏其他證據證明扣案之十五萬二千二百
    五十元現款，確係被告乙○○販賣海洛因所得之款項，附此敘明。
陸、至公訴意旨另以：被告乙○○於八十八年三月間，在上開租屋處，意圖販賣而持
    有第二級毒品安非他命二瓶（總毛重十六點六八、淨重五點二九公克），為警於
    八十八年三月二十一日二十一時許，在台北縣永和市○○路五八八號八樓之十三
    當場查獲，並扣得海洛因十四包、安非他命二瓶及新台幣（下同）十五萬二千二
    百元。並循線至台北縣中和市○○路五巷十五號四樓乙○○租屋處，查獲被告乙○○預備供販毒用之大塑膠袋五個、小塑膠袋七十九個。因認被告乙○○並同時
    涉有意圖販賣而持有第二級毒品罪嫌。公訴意旨認被告涉有意圖販賣而持有安非
    他命之犯行，無非以被告供承有「阿通」者欲向其購買，並以扣案之安非他命為
    其訴追之依據。惟查，按犯罪事實應依證據認定之，無證據不得推定其犯罪事實
    ，刑事訴訟法第一百五十四條有明文規定，所謂證據，係指直接間接足以證明犯
    罪行為之一切證人、證物而言；事實之認定，應憑證據，如未能發現相當證據，
    或證據不足以證明，自不能以推測或擬制之方法，以為裁判基礎，分別有最高法
    院三十年上字第一二八號、三十二年上字第二八八號判例可資參考。次按認定不
    利於被告之事實，須依積極證據，苟積極證據不足為不利於被告之認定，更不必
    有何有利之證據，最高法院三十年上字第八一六號判例著有明文。訊據被告乙○○堅決否認有何意圖販賣第二級毒品安非他命犯行，辯稱：「是供已吸用」等語
    。查被告乙○○雖於警訊中供承有綽號「阿通」者曾於八十八年三月二十日欲向
    其購買安非他命一事，惟證人丁○○於原審證稱：「伊至被告租居處時，有與被
    告共同吸用安非他命、海洛因，毒品均是被告的，未曾向被告購買安非他命或海
    洛因，八十八年三月二十日其人已在北監執行」等語（見原審八十八年七月六日
    訊問筆錄），核與原審向台灣台北監獄查詢結果，證人丁○○自八十八年三月五
    日即入該監獄執行，有原審之八十八年七月五日公務電話記錄在卷可憑，是證人
    丁○○所證即屬可採。參之被告本即有非法施用安非他命習性，此觀之被告曾有
    多次違反麻醉藥品管理條例案件之前科記錄即明，而八十八年三月三十一日警察
    人員查獲告時，僅查扣安非他命二瓶，重量為總重量一六點六八公克、淨重五點
    二九八公克，尚非鉅量，且綜觀本案全卷並無被告持有該安非他命意在販出得利
    之事證，是被告辯稱扣案之安非他命係供已吸用，即非不可採。尚難因被告持有
    扣案之淨重五點二九八公克安非他命，即謂被告犯有意圖販賣而持有第二級毒品
    安非他命，此外，復查無其他積極證據證明被告確有此部分犯行，尚屬不能證明
    被告此部分犯罪，本應為無罪之諭知，惟公訴人認與前揭論罪科刑部分有想像競
    合犯裁判上一罪之關係，因而無庸為此諭知，附此說明。
據上論斷，應依刑事訴訟法第三百六十九條第一項前段、第三百六十四條、第二百九
十九條第一項前段，毒品危害防制條例第五條第一項、第十八條第一項、第十九條第
一項，刑法第十一條前段、第四十七條，判決如主文。
本案經檢察官鍾鳳玲到庭執行職務。
中    華    民    國    八十九    年      一        月      二十六      日
                              臺灣高等法院刑事第七庭
                                  審判長法  官
                                        法  官
                                        法  官
得上訴
附錄：本判決論罪科刑法條全文
毒品危害防制條例第五條第一項
意圖販賣而持有第一級毒品，處無期徒刑或十年以上有期徒刑，得併科新臺幣七百萬
元以下罰金。


司法院資訊處製作；財團法人民間司法改革基金會備份。
